【裁判字號】    89,交聲,484
【裁判日期】    900326
【裁判案由】    違反道路交通管理處罰條例聲明異議
【裁判全文】
臺灣臺北地方法院交通事件裁定          八十九年度交聲字第四八四號
    異議人即
    受處分人    乙○○
右列受處分人因違反道路交通管理處罰條例案件，對於臺北市交通事件裁決所中華民
國八十九年九月二日所為之處分（原處分案號：北市裁三字第車裁二二－ＡＢＵ五０
六三五０號）聲明異議，本院裁定如左：
        主      文
原處分撤銷。
乙○○不罰。
        理      由
一、按法院受理交通事件，準用刑事訴訟法之規定，道路交通管理處罰條例第八十九
    條前段定有明文。是最高法院七十六年台上字第四九八六號判例「認定犯罪事實
    所憑之證據，雖不以直接證據為限，間接證據亦包括在內。然而無論直接證據或
    間接證據，其得為訴訟上之證明者，須於通常一般之人均不致有所懷疑，而得確
    信其為真實之程度者，始得據為有罪之認定。倘其證明尚未達到此一程度，而有
    合理之懷疑存在，而無從使事實審法院得有罪之確信時，即應由法院為諭知被告
    無罪之判決。」所揭示刑事訴訟法上法院認定事實之最重要原則（認定被告有罪
    ，就該有罪事實不能有任何之合理懷疑存在原則）。於法院審理行為人違反道路
    交通管理處罰條例案件時，當有其適用。易言之，法院於審理行為人違反道路交
    通管理處罰條例案件，當踐行完畢調查證據程序後，為事實之認定時，如就原處
    分機關所認定之行為人違規事實仍有合理之訴訟上懷疑，而無法百分之百確信行
    為人確有該當於道路交通管理處罰條例各該處罰條文之構成要件事實時，此際即
    應依訴訟上之待證事實「倘有懷疑，則從被告之利益作解釋」之證據法則，作對
    受處分人有利之認定。
二、本件原處分機關認受處分人即異議人乙○○於民國八十九年五月十六日中午十一
    時二十五分許，騎乘車號ＰＮＭ－二三九號重型機車，在台北市○○路、襄陽路
    設有燈光號誌管制之交岔路口，明知台北市○○路路口燈光號誌已轉為禁止通行
    之紅燈，竟貿然左轉而闖紅燈，為執行臨檢勤務之台北市政府警察局中正第一分
    局警備隊員甲○○發現當場攔停，詎乙○○竟拒絕停車接受稽查而逃逸，警員甲
    ○○遂登記車號查詢電腦核對車籍資料無誤後，以受處分人有違反道路交通管理
    處罰條例第五十三條、第六十條第一項規定之行為依據車籍登記名義逕行掣單舉
    發，並指定應到案日期為八十九年六月十五日。嗣受處分人於應到案日期前申訴
    ，原處分機關函請舉發機關調查結果，仍認受處分人有闖紅燈、拒絕停車接受稽
    查而逃逸之違規行為，原處分機關即依道路交通管理處罰條例第五十三條、第六
    十條第一項之規定，於八十九年九月二日以北市裁三字第車裁二二－ＡＢＵ五０
    六三五０號裁決書裁處新臺幣一千八百元罰鍰，並記違規點數四點。（漏引同條
    例第六十三條第一項第一款、第三款之規定，應更正）
三、訊據受處分人乙○○堅決否認有右開闖紅燈、拒絕停車接受稽查而逃逸之違規行
    為，辯稱：伊當天在公司上班，不可能外出，如因外出，就會開公務車出去等語
    ，經查：證人即受處分人同事吳文星到庭證稱：違規當時雖無時時刻刻在受處分
    人身邊，然能肯定受處分人沒有出差就應該在公司裡面等語，以證人乙○○與受
    處分人僅同事關係，尚不至於為使受處分人免於裁罰而自陷偽證罪之情境，所為
    證言，尚堪採信，況舉發警員甲○○到庭證稱：那天在公園路、襄陽路口執行路
    檢，公園路是紅燈，受處分人從公園路右轉襄陽路，我把他攔下，但受處分人車
    沒有停加速逃逸，我就記下車號，因當時是十一點二十五分中午，車號不可能記
    錯，回去查電腦，車號及顏色（紅色）及車種（光陽）均相符，便逕行舉發等語
    ，然依據受處分人所提右開機器腳踏車之行車執照顯示，顏色為藍色，車種為三
    陽，此有右開機車行車執照影本在卷為憑，核與證人警員甲○○所證不相符，以
    執勤交通勤務之警察人員對於車輛之特徵尤較一般社會人士敏感，應不至於會誤
    認車輛之顏色、車種，則警員甲○○舉發之車輛特徵既與受處分人所有右開車輛
    不同，再徵諸社會目前偽造車牌情形時有所聞，受處分人之車號非無遭偽造冒用
    之可能，故受處分人所辯，尚非不可採信。從而，本件受處分人既無闖紅燈之違
    規行為，該輛違規闖紅燈機車所懸掛「ＰＮＭ－二三九」號機車車牌，亦有可能
    遭人偽造冒用，舉發機關及原處分機關未審及此，遽以裁罰，尚有未洽。本件異
    議為有理由，自應由本院將原處分撤銷，改諭知受處分人不罰，以資適法。
四、據上論斷，應依道路交通案件處理辦法第二十條前段，裁定如主文。
中      華      民      國    九十      年      三      月    二十六    日
                          臺灣臺北地方法院交通法庭
                                    法  官  李  麗  玲
右正本證明與原本無異。
如不服本裁定，應於裁定送達後五日內向本院提出抗告狀。
                                    書記官  江  虹  儀
中      華      民      國  九十      年      三      月    二十六    日


司法院資訊處製作；財團法人民間司法改革基金會備份。
